---
title: "Arbeidskrav_1"
format: html
---


# Introduksjon

Maximal Accumulated Oxygen Deficit, heretter MAOD, er en test som måler utøverens anaerobe kapasitet (Tanner & Gore, 2013, s. 61). 

Testen kan utføres med flere ulike bevegelsesformer, men vanligst er løping og sykling. Til tross for at testen regnes som det beste praktiske målet på anaerob kapasitet, er det en rekke metodiske utfordringer knyttet til testen. Det er derfor ingen universell protokoll for måling av MAOD. 

Hensikten med denne oppgaven er å presentere målinger av reliabiliteten for data hentet inn på fysiologisk laboratorium. Dataen er hentet fra to ulike testdager, der blant annet MAOD-testen ble gjennomført på Lode ergometersykkel. Flere tiltak ble gjort for å sikre god reliabilitet 


# Metode
## Testprosedyre forberedelser:
I forkant av testen ble ingen retningslinjer gitt til utøveren. På testdagen ble utøveren veid, og det ble følgelig gjennomført fire tester. Den første testen var en knebøy-test, der kraft/hastighet ble målt. Her ble tre repetisjoner gjennomført med maksimal innsats med henholdsvis 30%, 60% og 90% av utøverens kroppsvekt. Videre gjennomførte utøveren to submaksimale drag på sykkel. Hvert drag var på 4 minutter, der VO2-målinger ble gjort hvert 30. sekund fra 2 minutter. På de samme tidspunktene ble tråkkfrekvensen notert ned. Her ble det benyttet en wattbelastning på 100W og 150W. Etter en to minutters pause gjennomførte utøveren en VO2max.


## Testprosedyre MAOD:
Utøveren gjennomførte MAOD-testen som siste test av fire tester. Dermed var utøveren ferdig oppvarmet til test, og det krevdes ingen ytterligere oppvarming. Hele testen gjennomføres med neseklype og munnstykke, og det måles oksygenopptak hvert 30 sekund. Før testens start informeres utøveren om at tråkkfrekvensen optimalt skal ligge på gjennomsnittlig tråkkfrekvens fra tidligere gjennomførte submaksimale drag, og utøveren kan begynne å tråkke uten motstand på sykkelen. En forhåndsbestemt wattbelastning settes i starten av en 30 sekunders måleperiode. Testen foregår til utmattelse, som antas å være når tråkkfrekvensen er < 60 RPM. Ved utmattelse stoppes tiden, og utøveren kan ta av neseklypen og munnstykket. 

# Resultat
## Gjennomsnitt av deltakerne

```{r}
#| echo: false
#| message: false
#| warning: false

library(tidyverse)
library(dplyr)
library(readxl)
library(ggplot2)
library(gt)

datasett <- read_excel("tabell_MAOD.xlsx")

#Legge inn alder i datasettet
datasett$alder <- c(25, 25, 22, 22, 23, 27)

#Lage tabell som viser gruppekarakteristikken
#Finne gjennomsnittet og standardavviket (i parantes)
datasett %>%
        select(forsøksperson, kjønn, alder, vekt, høyde) %>%
        group_by(kjønn) %>%
        summarise(alderMean = mean(alder),
                  aldersd = sprintf("(%.2f)", sd(alder)),
                  vektMean = mean(vekt),
                  vektsd = sprintf("(%.2f)", sd(vekt)),
                  høydeMean = mean(høyde),
                  høydesd = sprintf("(%.2f)", sd(høyde)),
                  n = n()) %>%
        gt(caption = "Tabell 1: Gruppekarakteristikk") %>% 
        fmt_number(decimals = 0) %>% 
        cols_label(n = "Deltakere",
                   kjønn = "Kjønn",
                   alderMean = "Age",
                   aldersd = "",
                   vektMean = "Vekt (kg)",
                   vektsd = "",
                   høydeMean = "Høyde (cm)",
                   høydesd = "")


```

Tabellen viser utvalget av deltakerne, samt deres kjønn, alder, høyde og vekt. 
Det var totalt 6 deltakere der alle var menn. 

## Gjenomsnitt av oksygenopptak under MAOD-test
Tallene i tabell 2 viser hvor stor prosentandel av oksygenopptaket som var dekket av anaerobe energiprosesser under MAOD-testen. Differansen viser forskjellen mellom tesdag 1 og testdag 2. 


```{r}
#| echo: false
#| message: false
#| warning: false

library(tidyverse)
library(dplyr)
library(readxl)
library(ggplot2)
library(gt)

datasett <- read_excel("tabell_MAOD.xlsx")

datasett %>% 
  select(maod_t1, maod_t2) %>% 
  mutate(maod_t1 = as.numeric(maod_t1) * 100, 
         maod_t2 = as.numeric(maod_t2) * 100) %>%
  summarise(MeanMaod.T1 = mean(maod_t1, na.rm = TRUE),
            SDMaod.T1 = sprintf("(%.2f)", sd(maod_t1, na.rm = TRUE)),
            MeanMaod.T2 = mean(maod_t2, na.rm = TRUE), 
            SDMaod.T2 = sprintf("(%.2f)", sd(maod_t2, na.rm = TRUE)),
            maod_diff = MeanMaod.T2 - MeanMaod.T1,
            n = n()) %>% 
  
  #Velger ut hvilke kolonner som skal representeres i tabellen
  gt(caption = "Tabell 2: Resultater MAOD i %") %>% 
  fmt_number(columns = c("MeanMaod.T1", 
                         "SDMaod.T1", 
                         "MeanMaod.T2", 
                         "SDMaod.T2",
                         "maod_diff"),
             decimals = 2) %>% 
  
  #Navngir kolonnene i tabellen   
  cols_label(n = "Deltakere",
                   MeanMaod.T1 = "MAOD T1",
                   SDMaod.T1 = "",
                   MeanMaod.T2 = "MAOD T2",
                   SDMaod.T2 = "",
                  maod_diff = "Differanse")
  
```



# Reliabilitet
## Tre måter å måle reliabilitet
Med reliabilitet mener vi reproduserbarheten til en test, analyse eller annen måling i gjentatte forsøk på de samme individene (Hopkins, 2000, s.1). Hopkins (2000) viser til tre måter å måle reliabilitet på «within-subject random variation», «systematic change in the mean» og «retest correlation». 

Hopkins (2000) forklarer at «within-subject variation» er den viktigste reliabilitetsmålingen. «Within-subject variation» kan ses på som tilfeldig variasjon i målinger når et enkelt individ blir testet flere ganger (Hopkins, 2000, s.2). Variasjonen i målingene hos det enkelte individet kan vises som standardavvik. Ved å dele standardavviket på kvadratroten av to finner man det Hopkins refererer til som «typical error». Det finnes flere kilder til «typical error» i en måling, som for eksempel endringer i fysisk eller mental tilstand mellom de to testene. 

Endringer i gjennomsnittet kan være tilfeldige eller systematiske. «Systematic change in the mean» kan oppstå fordi testpersonene får bedre kjennskap til testen eller økt motivasjon. Systematiske endringer i gjennomsnittet kan påvirke enkelt individers resultater som igjen kan påvirke typical error (Hopkins 2000, s. 5). Hopkins (2000) foreslår å gjennomføre testen mange nok ganger før intervensjonen slik at man minimerer denne læringseffekten.

Den siste målingen for reliabilitet Hopkins (2000) presenterer er «retest correlation». Her kontrollerer man forskjellen mellom de ulike testene hos hvert enkelt individ. Dersom hvert individ har identiske målinger på test og retest har korrelasjonskoefissienten en verdi på 1, og hvis man lager en graf av de to forsøkene vil punktene danne en rett linje. Ved tilfeldig feil i målingen vil grafen vise en tilfeldig spreding av punkter og korrelasjonskoefissienten nærmer seg 0 (Hopkins, 2000, s. 6).

I denne oppgaven har vi valgt å bruke «within- subject variation» til å måle reliabiliteten på testene våre, ettersom at....


## Utregning av reliabiliteten mellom testene 






